臺灣高等法院臺中分院民事判決　九十三年度訴易字第三六號
　　　原　　　告　乙○○○
　　　原　　　告　甲○○
　　　被　　　告　丙○○
右當事人間因被告傷害案件，原告提起附帶民事訴訟，請求損害賠償事件，經本院刑
事庭裁定移民事庭（九十三年度附民字第五十號），本院於九十三年九月十五日言詞
辯論終結，判決如左：
      主　　　文
被告應給付原告乙○○○新台幣壹拾伍萬貳仟柒佰貳拾元、甲○○新台幣肆萬元及均
自民國九十三年二月二十七日起至清償日止，按年息百分之五計算之利息。
原告其餘之訴均駁回。
訴訟費用由被告及原告甲○○各負擔五分之一，餘由原告乙○○○負擔。
      事實及理由
一、原告起訴主張：被告因與原告乙○○○及其子甲○○間有延欠租金之糾紛，竟於
    民國九十一年十一月二十二日十八時許，夥同與其有犯意聯絡之年籍不詳之成年
    人若干名，攜帶不詳數量之雞蛋、油漆及冥紙等物，前往原告乙○○○位於臺中
    縣太平市○○路○段三五二巷五一之一號住處屋內，被告丙○○即與其他共犯在
    屋內外丟擲所攜帶之雞蛋、冥紙及潑灑油漆等物，妨害所有權人即乙○○○對於
    上述房屋之管理使用之權利，且以不明物品毀損屋內的酒櫃玻璃；嗣被告丙○○
    之大姐蕭慧僑、二姐蕭秀鳳及弟弟蕭杰隆隨後亦至乙○○○上開住處，由蕭慧僑
    即基於與被告丙○○之共同傷害犯意聯絡，與同夥不詳姓名年籍之成年人，分別
    出手共同毆打乙○○○、甲○○，且蕭慧僑尚拖行乙○○○之身體，乙○○○因
    此受有頭部外傷併腦震盪、左手遠端橈骨未移位骨折、右小腿及兩足挫傷等傷害
    ，甲○○則受有右手拇指鈍傷、右側臉部多處擦傷等傷害，又蕭秀鳳執起地上散
    落的冥紙朝乙○○○前開住處內外揮灑，而妨害乙○○○對其所有上開房屋之管
　　理使用的權利，被告因此傷害行為經台灣台中地方法院以九十二年度易字第二六
　　○六號處有期徒刑五月在案，而原告乙○○○遭傷害後，住院治療，除健保支付
　　外，尚支出醫藥費新台幣（以下同）二千二百七十元，並休養數月，始漸痊癒，
　　又家中被潑油漆，傢俱被損害，精神感痛苦，併請求精神慰撫金五十萬元；另原
　　告甲○○被毆傷請求精神慰撫金十萬元，為此依侵權行為之規定，求為判命被告
　　給付原告乙○○○五十萬二千二百七十元、原告甲○○十萬元及均自民國九十一
　　年十一月二十三日起至清償日止，按年息百分之五計算利息之判決。
二、被告對於原告所提出之醫藥費收據並不爭執，惟以：伊因與原告乙○○○看顧伊
    幼子不週和房租問題，而在被告乙○○○住處丟雞蛋、冥紙及潑灑油漆等，固有
    欠思慮，但並無妨害乙○○○對於上述房屋之管理使用之權利，房屋主要功能乃
    在於居住或工作之用，丟雞蛋、冥紙及潑灑油漆固會造成環境污染，但不會對其
    功能造成不當影響，不致使房屋使用人或妨害對其房屋之管理使用之權利；且伊
    並無傷害原告行為；伊僅工專畢業，現職技師，月薪約三萬餘元，家中有年邁雙
    親及配偶，幼兒因褓姆照料不當成為腦性麻痺，配偶為照顧而離職，全家生計均
    由伊一人負擔，原告之請求過高等語，資為抗辯。答辯聲明：駁回原告之訴。
三、原告主張：被告因與原告乙○○○及其子甲○○間有延欠租金之糾紛，竟於民國
    九十一年十一月二十二日十八時許，夥同與其有犯意聯絡之年籍不詳之成年人若
    干名，攜帶不詳數量之雞蛋、油漆及冥紙等物，前往原告乙○○○位於臺中縣太
    平市○○路○段三五二巷五一之一號住處屋內，被告丙○○即與其他共犯在屋內
    外丟擲所攜帶之雞蛋、冥紙及潑灑油漆等物，妨害所有權人即乙○○○對於上述
    房屋之管理使用之權利，且以不明物品毀損屋內的酒櫃玻璃；嗣被告丙○○之大
    姐蕭慧僑、二姐蕭秀鳳及弟弟蕭杰隆隨後亦至乙○○○上開住處，由蕭慧僑即基
    於與被告丙○○之共同傷害犯意聯絡，與同夥不詳姓名年籍之成年人，分別出手
    共同毆打乙○○○、甲○○，且蕭慧僑尚拖行乙○○○之身體，乙○○○因此受
    有頭部外傷併腦震盪、左手遠端橈骨未移位骨折、右小腿及兩足挫傷等傷害，甲
    ○○則受有右手拇指鈍傷、右側臉部多處擦傷等傷害，又蕭秀鳳執起地上散落的
    冥紙朝乙○○○前開住處內外揮灑，而妨害乙○○○對其所有上開房屋之管理使
　　用的權利，被告因此傷害行為經台灣台中地方法院以九十二年度易字第二六○六
　　號處有期徒刑五月在案，而原告乙○○○遭傷害後，住院治療，除健保支付外，
　　尚支出醫藥費二千二百七十元之事實，業據其提出診斷證明書影本一紙及醫療費
　　用收據影本四紙為證，被告不爭執該文書之真正，惟否認有原告所指之侵權行為
　　，經查：
    (一)被告雖於本院審理時僅坦承其攜帶雞蛋、冥紙及油漆至告訴人乙○○○住處之
      事，但其在檢察官訊問時則坦承：我們有帶照相機、雞蛋、冥紙、油漆，冥紙
　　　是我丟的等情，且被告之二姐蕭秀鳳亦證稱原告乙○○○住處現場之雞蛋、冥
　　　紙及油漆，是被告帶去的，我是在現場丟木瓜、灑冥紙，要讓他們倒楣，當時
　　　地上就有冥紙了等語，及被告之弟弟蕭杰隆亦在台灣台中地方法院刑事庭審理
　　　時證述其有看到被告在丟冥紙云云，故應以被告在檢察官訊問時所為陳述內容
      為真實可信，此外，復有原告張桂香住處內外地面、家具滿佈冥紙、蛋殼及內
      容、沾染油漆之現場照片等件在卷可參，又觀之被告至原告乙○○○住處，欲
      與其子張建明處理租金之事，但其身上卻攜帶雞蛋、冥紙及油漆等物品，顯係
      有以丟雞蛋、灑冥紙及潑油漆等強暴、脅迫行為，妨害房屋所有權人即原告乙
      ○○○就上開房屋之管理使用權利的行使之行為及故意，故應認為被告與訴外
      人蕭秀鳳及其他姓名年籍不詳之成年人共同違犯強制罪，是被告空言否認違犯
      強制罪，亦非可信。
    (二)復按以自己共同犯罪之意思，事先謀議，而由其中一部分人實施犯罪之行為者
　　　，為共同正犯，司法院大法官會議解釋釋字第一○九號可資參照；
　　　被告所辯稱其未出手毆打原告乙○○○及甲○○，雖核與原告乙○○○及甲○
　　　○陳述之情節相符，但被告既偕同數名姓名年籍不詳之成年人入原告乙○○○
　　　之屋內丟雞蛋、攦冥紙及潑油漆，並與原告乙○○○及甲○○發生衝突，且其
　　　大姐蕭慧僑隨後亦進入原告乙○○○住處，並與原告張桂香發生拉扯之事，以
　　　及原告張桂香及甲○○分別受有頭部外傷併腦震盪、左手遠端橈骨未移位骨折
　　　、右小腿及兩足挫傷，以及右手拇指鈍傷、右側臉部多處擦傷等傷害等一切情
　　　狀，此均為被告在刑事案件審理中所不爭執，且其在檢察官訊問及台灣台中地
　　　方法院刑事庭準備程序訊問時尚陳稱：我沒叫蕭慧僑打原告乙○○○，原告乙
　　　○○○與我姐姐即蕭慧僑發生衝突產生拉扯等情，復經證人蕭慧僑在該刑事案
　　　件審理時承認其與原告乙○○○發生拉扯之情，並經證人即蕭秀鳳及蕭杰隆在
　　　本院審理時證稱其等均看到蕭慧僑與原告張桂香在拉扯之事，復有原告乙○○
　　　○、甲○○受傷之國軍臺中總醫院附設民眾診療服務處甲種診斷證明書二份，
　　　並原告乙○○○於九十一年十一月二十二日當日至國軍臺中總醫院接受急診診
　　　治之病歷、出院病歷摘要影本一份附卷可稽，要難謂被告大姐蕭慧僑及其他姓
　　　名年籍不詳成年人共同先後毆打原告乙○○○及甲○○之傷害行為，非在被告
　　　與其大姐蕭慧僑、其他姓名年籍不詳成年人、共謀傷害原告乙○○○及甲○○
　　　身體之犯意聯絡的範圍，依上揭說明，應認為被告係以自己傷害原告乙○○○
　　　及甲○○之意思，而由被告之大姐蕭慧僑及其他姓名年籍不詳成年人實施毆打
　　　原告乙○○○及甲○○之犯行，故被告就該部分亦應成立傷害罪之共謀共同正
　　　犯，自構成侵權行為。
    (三)基上，被告辯稱其未傷害原告云云，應無可取。原告主張被告侵權行為，堪予
      採信。
四、按因故意不法侵害他人之權利者，負損害賠償責任；數人共同不法侵害他人之權
    利者，連帶負損害賠償責任；又不法侵害他人之身體、健康、名譽或自由者，被
    害人雖非財產上之損害，亦得請求賠償相當之金額，民法第一百八十四條、第一
    百八十五條、第一百九十五條第一項前段分別定有明文。是身體被侵害者，關於
    非財產上之損害，加害人雖亦負賠償責任，但以相當之金額為限，所謂相當，自
    應以實際加害情形與身體影響是否重大，及被害者之身分地位與加害人經濟狀況
    等關係定之（最高法院四十七年度台上字第一二二一號判例參照）。而慰撫金之
    賠償，以人格權遭遇侵害，使精神上受痛苦為必要，且法均有明文規定。至於物
    之毀損，僅使其發生財產上之損害而已，對其身體、生命、自由等人格權並未有
    何加害行為，縱因此使上訴人苦惱，亦不生賠償慰藉金之問題。自不得請求賠償
    慰藉金（最高法院八十三年度台上字第二○九七號參照）。本件原告二人因被告
    之侵權行為，造成身體之傷害，自得請求賠償精神慰撫金，精神難免受有痛苦，
    ，則原告依前揭規定，請求被告就精神慰藉金連帶負損害賠償責任，洵屬有據。
    本院斟酌原告乙○○○係家庭主婦，沒有財產，國小畢業；原告甲○○在機械公
    司上班擔任廠長，公司共四人，資本額五百萬，月入四萬元。二專畢業，有一間
    公寓房子尚在貸款中；而被告丙○○夜二專畢業，任職大同電力公司任技師，月
    入三萬伍左右；原告乙○○○受有頭部外傷併腦震盪、左手遠端橈骨未移位骨折
    、右小腿及兩足挫傷等傷害，原告甲○○則受有右手拇指鈍傷、右側臉部多處擦
    傷等傷害，被告因與原告乙○○○間有委託照顧被告幼子不週成為腦性麻痺（尚
    在偵查中）和房租問題等爭執等情狀，認原告二人請求被告賠償精神慰藉金之數
    額，原告乙○○○、甲○○依序以十五萬元，四萬元為適當。超過之請求，洵非
    正當，不應准許。而原告乙○○○遭傷害後，所支出醫藥費二千二百七十元屬於
    直接損害，被告應依民法第一百八十四條負損害賠償責任，至於原告乙○○○主
    張家中被潑油漆，傢俱被損害，請求精神慰撫金，則依法無據。基上，原告乙○
    ○○得請求之數額為十五萬二千二百七十元。
五、綜上所述，本件原告本於侵權行為之法律關係，請求被告賠償，其中請求給付原
　　告乙○○○十萬二千二百七十元、甲○○依序四萬元及自起訴狀繕本送達翌日即
　　九十三年二月二十七日起至清償日止之法定遲延利息，洵屬正當，應予准許。
    原告超過上開金額部分之請求，於法無據，應予駁回。
六、本件事證已臻明確，兩造其餘之攻擊防禦方法，與判決基礎之事實及結果並無影
    響，爰不予審酌，併此敘明。
據上論結：本件原告之訴為一部有理由，一部無理由，依民事訴訟法第七十九條、第
八十五條第一項後段判決如主文。
中　　　華　　　民　　　國　　九十三　　年　　　九　　　月　　二十九　　日
~B1民事第一庭審判長法　官　林陳松
~B2　　　　　　　　法　官　王重吉
~B3　　　　　　　　法　官　鄭金龍
右為正本係照原本作成。
不得上訴。
~B　　　　　　　　書記官　林桂鳳
中　　　華　　　民　　　國　　九十三　　年　　　九　　　月　　 三十　　 日
                                                                        Ｙ
